最高法院刑事判決　　　　　　　　　　　　　　　八十八年度台上字第一八八七號
　　上　訴　人　甲○○
　　　　　　　　乙○○
右上訴人等因走私案件，不服台灣高等法院中華民國八十七年十二月二十九日第二審
更審判決（八十七年度重上更(三)字第一九六號，起訴案號：台灣台北地方法院檢察署
八十四年度偵字第一三三一九號），提起上訴，本院判決如左：
    主  文
上訴駁回。
    理  由
按刑事訴訟法第三百七十七條規定：上訴於第三審法院，非以判決違背法令為理由，
不得為之。是提起第三審上訴，應以原判決違背法令為理由，係屬法定要件；且必須
依據卷內資料為具體之指摘，並足據以辨認原判決已具備違背法令之形式，始屬相當
。本件上訴人甲○○上訴意旨略稱：(一)原判決事實欄記載上訴人委由乙○○等人運送
走私物品未遂，理由記載上訴人與乙○○共同運送走私物品未遂，互不一致。又上
訴人縱有銷售走私物品，則為自己運送走私物品僅係銷售之階段行為，應為銷售行為
所吸收，原判決論以牽連犯，亦屬不合。又上訴人僅受國小教育，未能認識運銷大陸
產製之酒觸犯走私罪名，應有刑法第十六條之適用，原判決未予審酌，有不適用法則
之違誤。(二)洋菸及大陸酒分屬不同產地，不可能同批進入，證人吳文貫供證有跑單幫
的人來上訴人店內賣菸酒，說是自己帶回來的。足證上訴人所購買者係水貨，原判決
遽認證人吳文貫之證詞不能為上訴人有利之認定，尚屬速斷。且本件扣押之物品，究
竟為走私物品，抑或俗稱之水貨﹖攸關上訴人是否成立犯罪之認定，原審未詳予調查
，率行判決，亦有未盡查證能事之違法。(三)上訴人雖未能提供菸酒之來源線索，亦不
能持為認定犯罪之論據。又上訴人於偵審中一再堅稱未銷售走私之菸酒，係準備自用
送人，警訊筆錄係警方自行書寫，所載與事實不符。另案發時警員黃明良並不在現場
，在臨檢表上與其他臨檢人員連署簽名，則警訊筆錄之可信性即有待調查，原審未
予詳究，亦有違誤。另原判決事實欄記載上訴人銷售菸酒得利，但理由則謂洋菸未售
云云，亦屬矛盾。(四)上訴人於偵審中所供情節互不一致，足見所謂上訴人之自白，其
真實已有疑竇。又原判決以行政院令決議作為類推援引台灣省內菸酒專賣暫行條例適
用於台北市，顯違罪刑法定主義而有判決適用法則不當之違法。(五)上訴人一再稱扣押
物品便宜，且端午節將屆，上訴人從事木板板模工作，工人較多，準備菸酒自用，不
是要賣云云，並提出營利事業登記證及證明書為證，原判決對此有利於上訴人之證據
未予調查，遽認定扣押物品係上訴人供銷售之用，亦嫌率斷。上訴人乙○○上訴意旨
略稱：(一)上訴人於案發當天，係臨時至藝品社找同學蔡碧珠聊天，並不知扣押物品為
走私洋菸及大陸酒，甲○○亦未告知其為走私物品。且上訴人患小兒麻痺症，現場復
有吳榮基等三名壯年男子搬運，上訴人不可能參與搬運；即共同被告吳榮基亦證稱上
訴人當時係在店裡喝茶；證人即警員徐文林供證當時車上沒有人。足證當時上訴人並
不在小貨車上，此有利於上訴人之證據何以不予調查採取﹖原判決未加以說明，有判
決不備理由之違法。(二)一般走私物品，必力求隱蔽，更不可能在物品上註明「走私物
品」，警訊筆錄記載吳榮基稱知道貨物係走私貨物云云，與事理有違。另警員黃明良
臨檢並未在場，但臨檢記錄上有其簽名，足見警訊筆錄不足採信。原判決據以認定犯
罪事實，自屬違法。(三)扣押物品究係水貨或走私物品，又甲○○究係委託上訴人等搬
運抑或共同運送﹖原審未詳予調查，有未盡查證能事之違法。另原判決理由先謂甲○
○運送走私物品未遂，又謂係與上訴人等共同運送未遂云云，亦屬所載理由互相矛
盾。惟查原判決認定上訴人甲○○與其妻蔡碧珠（已判罪確定）共同基於營利之概括
犯意，於民國八十四年五月中旬，在台北市○○街一二八號其等所經營之桂林民藝精
品店，向不詳姓名年約四十歲之男子，以新台幣五十萬元許之價格，一次大批販入不
詳姓名者一次私運管制進口逾公告數額之未貼專賣憑證七星牌菸類及各式大陸酒類，
將之藏置於上開精品店地下室及台北市○○路一二七號倉庫，並自同年月二十日起，
連續予以零賣銷售得利，嗣於同年六月十三日下午八時許，委由上訴人乙○○及吳榮
基、詹初世（已判罪確定）基於運送走私物品共同犯意聯絡，在台北市○○街一二八
號共同將原判決附表編號一至四項所列之菸酒，搬運至乙○○所駕駛之ＲＦ－八五七
五號自貨兩用小客車內，擬運送至台北市○○街一二七號倉庫藏放時，為憲警當場查
獲，並扣得上開菸酒，復於上開倉庫查扣如原判決附表編號五至九所列之酒類等情。
因將第一審論處甲○○共同連續銷售私運管制物品進口逾公告數額、乙○○共同運送
私運管制物品進口逾公告數額罪刑部分之判決撤銷，改判論處甲○○共同連續銷售私
運管制物品進口逾公告數額之走私物品、乙○○共同運送私運管制物品進口逾公告數
額之走私物品未遂各罪刑，業已明其所憑之證據及認定之理由，並以從上訴人甲○
○、乙○○及共同被告蔡碧珠、吳榮基、詹初世於警訊、偵查中之供述，足可認定上
訴人等確有上開犯行，扣押之菸酒多係以相同箱子大批裝箱，從外觀即可辨識為一次
走私進口之菸酒，上訴人甲○○辯稱扣押之菸酒係俗稱之水貨，非逾公告數額之走私
物品等情，乙○○辯稱未參與搬運上開物品云云，俱不足採；又警員黃明良雖未到臨
檢現場，但其係在辦公室指揮臨檢，業經證人即警員徐文林供證明確，難認臨檢記錄
表及警訊筆錄有何不實；證人吳文貫所供證情形，尚非甲○○有利之依據。共同被告
吳榮基於原審中改稱乙○○未參與搬運上開物品云云，係護之詞，亦無可採。另乙
○○之小兒麻痺症於幼時已矯正，雖其下肢腿部粗細差異，但不影響行動，自可搬運
較輕之菸類，所辯伊自幼患小兒麻痺症，無法參與搬運工作，亦非可採。復說明台灣
省內菸酒專賣暫行條例亦適用於台北市，上訴人甲○○所辯伊不成立該暫行條例云云
，並非有據。又甲○○為自己運送走私物品未遂行為，亦應論以該罪責。上訴人乙○
○所犯運送走私物品未遂罪與已判罪確定之吳榮基、詹初世間互有犯意聯絡及行為分
擔，均為共同正犯。俱分別於理由內詳予指駁及說明。從形式觀察，原判決尚無上訴
人等上訴意旨所指不適用法則、適用法則不當、未盡查證能事、採證違法及不備理由
等違背法令之情形存在。上訴人等上訴意旨，乃徒就原判決已指駁說明之事項及採證
認事職權之適法行使，重為事實之爭執，或專憑己見漫指原判決適用法則不當或不適
用法則，均不足據以辨認原判決有各該違背法令之形式。綜上所述，依首揭說明，應
認本件之上訴為違背法律上之程式。
據上論結，應依刑事訴訟法第三百九十五條前段，判決如主文。
中      華      民      國    八十八    年      四      月     十五     日
                              最高法院刑事第九庭
                                  審判長法官  曾  有  田
                                        法官  林  永  茂
                                        法官  陳  宗  鎮
                                        法官  劉  介  民
                                        法官  黃  正  興
      右正本證明與原本無異
                                              書  記  官
中      華      民      國    八十八    年      四      月     二十     日
